臺灣高雄地方法院刑事判決              100年度易字第671號
公  訴  人  臺灣高雄地方法院檢察署檢察官
被      告  陳媽福
上列被告因竊盜案件，經檢察官提起公訴（100 年度速偵字第11
2 號、100 年度偵字第11055 號），本院判決如下：
   主  文
陳媽福犯如附表一所示之各罪，各處如附表一主文欄所示之刑，
應執行有期徒刑壹年陸月。扣案如附表二編號1、2所示之物，
均沒收。
   事  實
一、陳媽福前因竊盜案件，分別經本院以94年度簡字第5508號、
    95年度簡字第395 號判決各處有期徒刑6 月、2 月確定，前
    開2 罪接續執行，於民國96年5 月17日縮刑期滿執行完畢。
    詎猶不知悔改，竟又意圖為自己不法之所有，分別於下述時
    地，為下列行為：
  (一)於100年3月30日凌晨3 時40分許，在高雄市鳳山區○○○路
    100巷55之3 號前，持客觀上足以為兇器使用之螺絲起子1支
    ，竊取陳卉楦所有、放置於其車牌號碼ZZB-347 號輕型機車
    置物箱內之現金新臺幣（下同）現金36元及螺絲起子 1支得
    手，適為行經該處之路人賈士暐發覺；陳媽福見事跡敗露，
    遂逃離現場，並將身上所持有之螺絲起子等物隨手丟棄於路
    邊，旋即為獲報到場之警員在高雄市鳳山區○○○路與該路
    64巷口逮獲，並扣得陳媽福所有持以行竊之上開螺絲起子1
    支等物品。
  (二)陳媽福因上開竊盜罪嫌為警逮捕移送臺灣高雄地方法院檢察
    署，經法官裁定繳交保證金2 萬元釋放後，竟旋即再為下列
    竊盜犯行：
  1.於100年3月31日晚間7時許，在高雄市○鎮區鎮○街 8之1號
    前，以自備鑰匙發動電門方式，竊取張世明所有之車牌號碼
    XJF-373號普通重型機車1臺(價值約1萬元；引擎號碼：GY6D
    -0000000號，廠牌：光陽，年份：1992年份) 得手後，作為
    供己代步用之交通工具。
  2.於100年3月31日晚間9時許( 起訴書誤載為23時許)，在高雄
    市前鎮區○○○路119巷8 號前，以自備鑰匙1支開啟吳芳江
    所有車牌號碼ZBZ-746 號輕型機車置物箱，並徒手竊取該置
    物箱內吳芳江所有之健保卡1張及鑰匙1副，得手後隨即離去
    現場。
  3.於100年3月31日晚間9時至10許( 起訴書誤載為23時許)，在
    高雄市前鎮區○○○街178號前，以自備鑰匙1支開啟蔡文川
    所有車牌號碼POJ-879 號普通重型機車置物箱，並徒手竊取
    蔡文川所有放置於置物箱內之中華郵政儲金簿 (高雄草衙郵
    局局號：0000000，帳號：0000000)及玉山銀行(前鎮分行帳
    號：0000-000-000000)存摺各1本，得手後即離去現場。
  4.於100年4月1日凌晨2時許起至同日凌晨6 時30分許期間內某
    時，在高雄市前鎮區○○○路67號前，以自備鑰匙1 支開啟
    王慈婕所有之車牌號碼609-BKB 號普通重型機車置物箱，並
    徒手竊取王慈婕所有、放置於該置物箱內之國民身分證、健
    保卡、機車駕駛執照、行車執照各1 張及印章2 枚，得手後
    旋即離去現場。
  5.於100年3月31日晚間9 許(起訴書誤載為4月1日6時30分許)，
    在高雄市○鎮區○○街4 巷1 號前，以自備鑰匙1 支開啟張
    金福所有所有之車牌號碼SZ9-210 號輕型機車置物箱，並徒
    手竊取張金福所有、放置於該置物箱內之國民身分證、健保
    卡、汽車駕駛執照、機車駕駛執照、行車執照各1 張及印章
    2 枚，得手後離去現場。
  (三)嗣陳媽福於100 年4 月1 日上午9 時10分許，騎乘前述竊得
    之車牌號碼XJF-373 號普通重型機車、逗留於高雄市○鎮區
    ○○路與三多路口附近撥打公用電話時，為巡邏員警盤查當
    場逮獲，而循線查悉上情。
三、案經高雄市政府警察局鳳山分局報告及高雄市政府警察局移
    送臺灣高雄地方法院檢察署檢察官偵查起訴。
    理  由
壹、證據能力部分：
    按除法律另有規定外，實施刑事訴訟程序之公務員因違背法
    定程序取得之證據，其有無證據能力之認定，應審酌人權保
    障及公共利益之均衡維護；被告以外之人於審判外之言詞或
    書面陳述，除法律有規定者外，不得作為證據；又被告以外
    之人於審判外之陳述，雖不符合同法第159 條之1 至第159
    條之4 之規定，但經當事人於審判程序同意作為證據，法院
    審酌該言詞陳述或書面陳述作成時之情況，認為適當者，亦
    得為證據；當事人、代理人或辯護人於法院調查證據時，知
    有第159 條第1 項不得為證據之情形，而未於言詞辯論終結
    前聲明異議者，視為有前項之同意，刑事訴訟法第158 條之
    4 、第159 條第1 項、第159 條之5 分別定有明文。本判決
    下列所引用之各項供述證據，當事人均不爭執各該證據之證
    據能力，且迄本院言詞辯論終結前亦均未就該等證據之證據
    能力聲明異議，本院審酌此等證據資料取得及製作時之情況
    ，尚無違法不當及證明力明顯過低之瑕疵，以之作為證據應
    屬適當；另本判決後述所引之各項非供述證據，無證據證明
    係實施刑事訴訟程序之公務員以不法方式所取得，且亦無證
    據證明係非真實，復均與本件待證事實具有關聯性，是依刑
    事訴訟法第158 條之4 之反面解釋，當有證據能力；又前開
    供述與非供述證據復經本院於審理期日中合法調查，自均得
    為本案證據使用，同先敘明。
貳、實體部分：
一、上開犯罪事實，業據被告於本院審理時坦承不諱（見本院卷
    第52頁），核與證人即被害人陳卉楦、張世明、吳芳江、蔡
    文川、王慈婕、張金福及證人賈士暐於警詢時之證述情節相
    符（見臺灣高雄地方法院檢察署100 年度速偵字第112 號卷
    【下稱偵一卷】第10、11頁，警卷第9 至17頁，臺灣高雄地
    方法院檢察署100 年度偵字第11055 號卷【下稱偵二卷】第
    27至29頁），此外，復有高雄市政府警察局鳳山分局搜索扣
    押筆錄、扣押物品目錄表、贓物認領保管單各1 份及查獲照
    片4 張、高雄市政府警察局扣押物品目錄表5 張、查獲照片
    12 張 、贓物認領保管單6 張、失竊車輛基本資料及車輛協
    尋輸入單( 失竊車牌號碼：XJF-373 號) 及扣案證物在卷可
    稽（見警卷第21至25頁、第32至49頁，偵一卷第15至16頁、
    第18 至19 頁、第55頁，偵二卷第30頁），足認被告出於任
    意性之自白與事實相符。本案事證明確，被告犯行堪以認定
    ，應予依法論科。
二、按刑法第321 條第1 項第3 款之攜帶兇器竊盜罪，係以行為
    人攜帶兇器竊盜為其加重條件，此所謂兇器，其種類並無限
    制，凡客觀上足對人之生命、身體、安全構成威脅，具有危
    險性之兇器均屬之，且祇須行竊時攜帶此種具有危險性之兇
    器為已足，並不以攜帶之初有行兇之意圖為必要，最高法院
    著有79年台上字第5253號判例可資參照。觀諸被告於犯罪事
    實(一)所持作案用之十字螺絲起子1 支，其前端為金屬製品，
    質地堅硬，有照片1 張在卷可證( 見偵一卷第19頁) ，如持
    以揮打，客觀上對人之生命、身體、安全足以構成威脅而具
    有危險性，自屬兇器無訛。故核被告犯罪事實(一)所為，係犯
    刑法第321 條第1 項第3 款攜帶兇器竊盜罪；犯罪事實(二)所
    載共5 次行為，則係犯刑法第320 條第1 項之竊盜罪。被告
    先後6 次竊盜犯行，犯意各別，行為互殊，應予分論併罰。
    另被告有如前述曾受有期徒刑之宣告及執行完畢乙節，有臺
    灣高等法院被告前案紀錄表1 份在卷可稽，其受有期徒刑執
    行完畢後，5 年內故意再犯本件最重本刑為有期徒刑以上之
    6 罪，均為累犯，應依刑法第47條第1 項規定加重其刑。爰
    審酌被告正值壯年，不思以正當方法賺取財物，動輒恣意竊
    取他人物品，且甫於犯罪事實(一)行竊犯行經法院裁定交保之
    後，旋即再犯前揭犯罪事實(二)所述5 次竊盜犯行，其行為實
    應予以非難，惟審酌其業已坦承犯行，態度尚佳，所竊得之
    物品價值非高，兼衡其職業為從事板模，一天收入2200元以
    及各次竊得財物價值等一切情狀( 見本院卷第53頁) ，分別
    量處如附表一主文欄所示之刑，以資懲儆。另扣案如附表二
    編號1 、2 所示物品，為被告所有且供本案犯罪所用之物，
    此據被告自承在卷( 見本院卷第52頁) ，應依刑法第38條第
    1 項第2 款、第3 項規定宣告沒收，至其餘扣案物品，無積
    極證據證明與本案有關，爰不予宣告沒收，附此敘明。
三、公訴意旨雖以被告於短期內連犯多起竊盜案，且於偵查中自
    承為了金錢而竊盜，顯然具有犯竊盜罪之習慣，而併請求對
    被告諭知強制工作等語。惟按保安處分係針對受處分人將來
    之危險性所為之處置，以達教化、治療之目的，為刑罰之補
    充制度。我國現行刑法採刑罰與保安處分雙軌制，係在維持
    行為責任之刑罰原則下，為協助行為人再社會化之功能，以
    及改善行為人潛在之危險性格，期能達成根治犯罪原因、預
    防犯罪之特別目的。是保安處分中之強制工作，旨在對嚴重
    職業性犯罪及欠缺正確工作觀念或無正常工作因而犯罪者，
    強制其從事勞動，學習一技之長及正確之謀生觀念，使其日
    後重返社會，能適應社會生活。保安處分之措施亦含社會隔
    離、拘束身體自由之性質，其限制人民之權利，實與刑罰同
    ，本諸法治國家保障人權之原理及刑法之保護作用，其法律
    規定之內容，應受比例原則之規範，使保安處分之宣告，與
    行為人所為行為之嚴重性、行為人所表現之危險性，及對於
    行為人未來行為之期待性相當。刑法第90條及竊盜犯贓物犯
    保安處分條例第3 條第1 項關於強制工作之規定，均係本於
    上開意旨制定，而由法院視個案中行為人之危險性格，依職
    權決定應否交付強制工作，以達保安處分之特別預防之目的
    （司法院大法官會議釋字第471 號解釋、最高法院99年度台
    上字第6704號判決意旨參照）。被告雖於短期內犯多次竊盜
    犯行，然其竊得之財物大致皆為價值甚低或無何價值之物，
    難認被告係以此作為其主要謀生之道，而遽認其果因遊盪或
    懶惰成習，而具有嚴重職業性犯罪及欠缺正確工作謀生觀念
    。揆諸前揭司法院大法官解釋及最高法院判決意旨，應認藉
    由刑罰之執行已足生警懲而收根絕惡性之效，被告尚無須諭
    知於刑之執行前，令入勞動場所強制工作之必要，檢察官聲
    請併諭知被告強制工作等語，即難允准，附此敘明。
據上論斷，應依刑事訴訟法第299 條第1 項前段，刑法第320 條
第1 項、第321 條第1 項第3 款、第47條第1 項、第51條第5 款
、第38條第1 項第2 款、第3 項，刑法施行法第1 條之1 第1 項
、第2 項前段，判決如主文。
本案經檢察官劉慕珊到庭執行職務。
中    華    民    國   100    年    7     月    26    日
                  刑事第十四庭審判長法  官  陳銘珠
                                    法  官  李俊霖
                                    法  官  謝琬萍
以上正本證明與原本無異。
如不服本判決應於收受送達後10日內向本院提出上訴書狀，並應
敘述具體理由；如未敘述上訴理由者，應於上訴期間屆滿後20日
內向本院補提理由書（均須按他造當事人之人數附繕本）「切勿
逕送上級法院」。
中    華    民    國   100    年    7     月    26    日
                                    書記官 陳玉娥
附錄本案論罪科刑法條：
中華民國刑法第320條
（普通竊盜罪、竊佔罪）
意圖為自己或第三人不法之所有，而竊取他人之動產者，為竊盜
罪，處5  年以下有期徒刑、拘役或 5 百元以下罰金。
意圖為自己或第三人不法之利益，而竊佔他人之不動產者，依前
項之規定處斷。
前二項之未遂犯罰之。
中華民國刑法第321條
（加重竊盜罪）
犯竊盜罪而有下列情形之一者，處 6 月以上、5 年以下有期徒
刑，得併科新臺幣 10 萬元以下罰金：
一、侵入住宅或有人居住之建築物、船艦或隱匿其內而犯之者。
二、毀越門扇、牆垣或其他安全設備而犯之者。
三、攜帶兇器而犯之者。
四、結夥三人以上而犯之者。
五、乘火災、水災或其他災害之際而犯之者。
六、在車站、埠頭、航空站或其他供水、陸、空公眾運輸之舟、
    車、航空機內而犯之者。
前項之未遂犯罰之。
附表一
┌──┬─────┬──────┬────┬──────┬──────────┐
│編號│犯罪時間  │犯罪地點    │被害人  │犯罪方式及所│主文                │
│    │          │            │        │得物品      │                    │
├──┼─────┼──────┼────┼──────┼──────────┤
│ 1  │100 年3 月│高雄市鳳山區│陳卉楦  │持客觀上足以│陳媽福犯攜帶兇器竊盜│
│    │30日凌晨3 │五福二路100 │        │為兇器使用之│罪，累犯，處有期徒刑│
│    │時40分許  │巷55之3號前 │        │螺絲起子1 支│拾月，扣案如附表二編│
│    │          │            │        │，竊取陳卉楦│號1所示物品沒收。   │
│    │          │            │        │所有、放置於│                    │
│    │          │            │        │其車牌號碼ZZ│                    │
│    │          │            │        │B-347 號輕型│                    │
│    │          │            │        │機車置物箱內│                    │
│    │          │            │        │之現金36 元 │                    │
│    │          │            │        │及螺絲起子1 │                    │
│    │          │            │        │支得手。    │                    │
│    │          │            │        │            │                    │
│    │          │            │        │            │                    │
│    │          │            │        │            │                    │
│    │          │            │        │            │                    │
├──┼─────┼──────┼────┼──────┼──────────┤
│ 2  │100 年3 月│高雄市前鎮區│張世明  │以自備鑰匙發│陳媽福犯竊盜罪，累犯│
│    │31日晚間7 │鎮旺街8 之1 │        │動電門方式，│，處有期徒刑陸月，扣│
│    │時許      │號前        │        │竊取張世明所│案如附表二編號2 所示│
│    │          │            │        │有之車牌號碼│物品沒收。          │
│    │          │            │        │XJ F-373號普│                    │
│    │          │            │        │通重型機車1 │                    │
│    │          │            │        │臺( 價值約1 │                    │
│    │          │            │        │萬元；引擎號│                    │
│    │          │            │        │碼：GY6D-738│                    │
│    │          │            │        │320 號，廠牌│                    │
│    │          │            │        │：光陽，年份│                    │
│    │          │            │        │：1992年份) │                    │
│    │          │            │        │得手。      │                    │
├──┼─────┼──────┼────┼──────┼──────────┤
│ 3  │100 年3 月│高雄市前鎮區│吳芳江  │以自備鑰匙1 │陳媽福犯竊盜罪，累犯│
│    │31日晚間9 │草衙一路119 │        │支開啟吳芳江│，處有期徒刑肆月，扣│
│    │時許( 起訴│巷8 號前    │        │所有車牌號碼│案如附表二編號2 所示│
│    │書誤載為23│            │        │ZBZ- 746號輕│物品沒收。          │
│    │時許）    │            │        │型機車置物箱│                    │
│    │          │            │        │，並徒手竊取│                    │
│    │          │            │        │該置物箱內吳│                    │
│    │          │            │        │芳江所有之健│                    │
│    │          │            │        │保卡1 張及鑰│                    │
│    │          │            │        │匙1 副得手。│                    │
├──┼─────┼──────┼────┼──────┼──────────┤
│ 4  │100 年3 月│高雄市前鎮區│蔡文川  │以自備鑰匙1 │陳媽福犯竊盜罪，累犯│
│    │31日晚間9 │衙國一街17 8│        │支開啟蔡文川│，處有期徒刑肆月，扣│
│    │時至10時許│號前        │        │所有車牌號碼│案如附表二編號2 所示│
│    │( 起訴書誤│            │        │POJ- 879號普│物品沒收。          │
│    │載為23時許│            │        │通重型機車置│                    │
│    │)         │            │        │物箱，並徒手│                    │
│    │          │            │        │竊取蔡文川所│                    │
│    │          │            │        │有放置於置物│                    │
│    │          │            │        │箱內之中華郵│                    │
│    │          │            │        │政儲金簿( 高│                    │
│    │          │            │        │雄草衙郵局局│                    │
│    │          │            │        │號：0000000 │                    │
│    │          │            │        │，帳號：0632│                    │
│    │          │            │        │066)及玉山銀│                    │
│    │          │            │        │行( 前鎮分行│                    │
│    │          │            │        │帳號：0196-9│                    │
│    │          │            │        │00-000000)各│                    │
│    │          │            │        │1 本得手。  │                    │
├──┼─────┼──────┼────┼──────┼──────────┤
│ 5  │100 年4 月│高雄市前鎮區│王慈婕  │以自備鑰匙1 │陳媽福犯竊盜罪，累犯│
│    │1 日凌晨2 │草衙一路67號│        │支開啟王慈婕│，處有期徒刑肆月，扣│
│    │時許起至同│前          │        │所有之車牌號│案如附表二編號2 所示│
│    │日凌晨6 時│            │        │碼60 9-BKB號│物品沒收。          │
│    │30分許期間│            │        │普通重型機車│                    │
│    │內某時    │            │        │置物箱，並徒│                    │
│    │          │            │        │手竊取王慈婕│                    │
│    │          │            │        │所有、放置於│                    │
│    │          │            │        │該置物箱內之│                    │
│    │          │            │        │國民身分證、│                    │
│    │          │            │        │健保卡、機車│                    │
│    │          │            │        │駕駛執照、行│                    │
│    │          │            │        │車執照各1 張│                    │
│    │          │            │        │及印章2 枚得│                    │
│    │          │            │        │手。        │                    │
├──┼─────┼──────┼────┼──────┼──────────┤
│ 6  │100 年3 月│高雄市前鎮區│張金福  │以自備鑰匙1 │陳媽福犯竊盜罪，累犯│
│    │31日晚間9 │德昌街4 巷1 │        │支開啟張金福│，處有期徒刑肆月，扣│
│    │許( 起訴書│號前        │        │所有所有之車│案如附表二編號2 所示│
│    │誤載為4 月│            │        │牌號碼SZ9-21│物品沒收。          │
│    │1 日6 時30│            │        │0 號輕型機車│                    │
│    │分許)     │            │        │置物箱，並徒│                    │
│    │          │            │        │手竊取張金福│                    │
│    │          │            │        │所有、放置於│                    │
│    │          │            │        │該置物箱內之│                    │
│    │          │            │        │國民身分證、│                    │
│    │          │            │        │健保卡、汽車│                    │
│    │          │            │        │駕駛執照、機│                    │
│    │          │            │        │車駕駛執照、│                    │
│    │          │            │        │行車執照各1 │                    │
│    │          │            │        │張及印章2 枚│                    │
│    │          │            │        │得手。      │                    │
└──┴─────┴──────┴────┴──────┴──────────┘
附表二
┌──┬─────┬─────┬───────┬─────┐
│編號│扣案物品名│數量      │ 所有人       │ 扣案處所 │
│    │稱        │          │              │          │
├──┼─────┼─────┼───────┼─────┤
│ 1  │一字螺絲起│1支       │陳媽福        │高雄市鳳山│
│    │子        │          │              │區○○○路│
│    │          │          │              │64巷口    │
├──┼─────┼─────┼───────┼─────┤
│ 2  │機車鑰匙  │1支       │陳媽福        │高雄市苓雅│
│    │          │          │              │區○○○路│
│    │          │          │              │與三多路口│
└──┴─────┴─────┴───────┴─────┘